【裁判字號】    98,交上易,163
【裁判日期】    981015
【裁判案由】    過失傷害
【裁判全文】
臺灣高等法院刑事判決               98年度交上易字第163號
上  訴  人  臺灣臺北地方法院檢察署檢察官
被      告  甲○○
上列上訴人因被告過失傷害案件，不服臺灣臺北地方法院97年度
交簡上字第219號，中華民國98年5月12日第一審判決（起訴案號
：臺灣臺北地方法院檢察署97年度偵字第21265號），提起上訴
，本院判決如下：
    主  文
上訴駁回。
    理  由
一、本案經本院審理結果，認第一審判決對被告甲○○為無罪之
    諭知，核無不當，應予維持，並引用第一審判決書記載之證
    據及理由（如附件）。
二、檢察官上訴意旨以：
（一）本件被告就其如何於上揭時地駕車肇事，斯時交通號誌如
      何變換、天候、路況情形等事實，先後多次於台北縣政府
      警察局交通分隊警員丁○○到場處理時、製作當事人談話
      紀錄表及道路交通事故現場圖時、拍攝現場及車損照片時
      、製作筆錄時及本署偵查中坦承不諱，倘被告前於警詢、
      偵訊時之自白係出於虛偽，何以被告會無故承認肇事致人
      受傷之犯行？復能詳細敘述其駕駛上開自用小客車，沿台
      北縣新店市○○路往安康路方向行駛，於上揭時地，交通
      號誌由綠燈轉變為黃燈，因前方由告訴人所駕之自用小客
      車未開燈且突然緊急煞車，致其煞避不及方追撞前車後方
      車尾等肇事經過，更具體清楚地指出於肇事當時行車速率
      約每小時20至30公里、當發現前車煞車燈亮時，約有7公
      尺遠，而於撞到時剛變黃燈、肇事當時為晴天、視線較暗
      ，且肇事地點前方10公尺處有施工圍籬等情節；若被告前
      於警詢、偵訊時之自白係屬虛偽，其一再為虛偽之自白，
      究竟出自如何之動機？如有頂替之實，被告又係出自如何
      之動機，於上訴後為任意性、合於真實之自白？是由於外
      部之刺激？抑內部心理過程之發展？被告任意自白前後及
      自白時之態度暨當時之情況，又是如何？有無仇隙？是否
      存有挾怨報復之情？以上諸端，對於判定被告自白之真實
      性至有影響，原審未詳為查證剖析明白，自屬於法有違。
（二）原審固核被告於97年8月6日當天之傷勢，據其自稱係右膝
      擦撞傷，反觀證人丙○○受有頸椎扭傷、前額擦撞傷，衡
      諸一般前後車之碰撞車禍中，後車駕駛人因額頭撞及方向
      盤而受傷為常情，至於坐在助手座之乘客除非強力碰撞，
      且未繫安全帶而彈起撞及擋風玻璃外，幾無額頭受傷之可
      能，而謂被告辯稱丙○○係駕駛人，與丙○○之傷勢較為
      符合。然駕駛人因避煞不及，於緊急停煞時，右膝亦可能
      撞及儀表板下方而致受傷，孰料，原審對於被告所受右膝
      擦撞傷之形成緣由始終未曾調查，亦未合理說明，即逕置
      被告傷勢於不論，已有未洽。再者，駕駛人及坐在助手座
      之乘客於肇事當時是否業已繫妥安全帶、該次碰撞之力道
      如何等前提，原審均未為詳查，則其又如何排除於一般前
      後車之碰撞車禍中，坐在助手座之乘客因強力碰撞且未繫
      安全帶而彈起撞及擋風玻璃，以致額頭受傷之唯一可能，
      原審遽以後車駕駛人因額頭撞及方向盤而受傷為由，驟為
      被告辯稱丙○○係駕駛人，與丙○○之傷勢較為相符之結
      論，實嫌速斷。況且交通狀況多變、車禍發生的原因亦多
      樣，進而因車禍所造成的損害、傷害亦有不同，尚難認存
      有所謂由社會生活累積的經驗歸納所得之法則，換言之，
      於一般前後車之碰撞車禍中，除如前述之駕駛人可能因額
      頭撞及方向盤而受傷或右膝撞及儀表板下方而受傷、坐在
      助手座之乘客因強力碰撞且未繫安全帶彈起撞及擋風玻璃
      ，以致受傷外，駕駛人亦可能因胸部撞及方向盤而受傷，
      駕駛人及坐在助手座之乘客亦可能在繫有安全帶之情況下
      ，因碰撞而致頸椎扭傷，傷勢之成因難以概論，原審前開
      所謂符合常情之認定，乏其經驗法則上之論證依據，原審
      未曾傳訊鑑定人或函詢專責鑑定之機構，自為非屬原審專
      業所及之推斷及結論，有未盡調查能事之處云云。
三、就上訴意旨補充判決理由如下:
（一）經查，車牌號碼DU-9368號自用小客車之駕駛人於上開時
      、地，自後方追撞告訴人駕駛之車牌號碼3D-7049號自用
      小客車，致告訴人乙○○受有背痛、臀部挫傷等傷害等事
      實，為被告所不爭執，並據告訴人指訴車禍受傷之事實明
      確（見偵查卷第7至10、46頁），且有財團法人天主教耕
      莘醫院診斷證明書、新店分局交通分隊車禍處理小組道路
      交通事故現場草圖、道路交通事故現場圖、道路交通事故
      調查報告表、現場照片14張附卷可稽（見偵查卷第16至27
      頁），堪以認定。本件應審究當時駕駛車牌號碼DU-9368
      號自用小客車肇事之駕駛人是否被告。
（二）原審據證人丁○○即接獲勤務中心通知而到場處理事故之
      臺北縣政府警察局新店分局交通分隊警員及告訴人之證述
      ，尚不足以確信被告即係駕車肇事之人。另證人丙○○雖
      具結證述被告係駕車肇事之人，惟據在場目擊車禍之證人
      戊○○證述看見從車牌號碼DU-9368號自用小客車駕駛座
      下車之人，係1名身穿深咖啡色袈裟、臉型體型圓胖之和
      尚，其外型較近似丙○○而非被告，且證人戊○○未見有
      其他乘客下車。基此，被告前於警詢、偵訊所陳及證人丙○○證稱：被告駕車、丙○○坐在副駕駛座云云，顯與證
      人戊○○所見之駕車和尚體型外貌、袈裟顏色及車上人數
      等節，俱不一致。而被告上訴改稱：丙○○自己駕車肇事
      、車上僅丙○○1人等情，則與證人戊○○所見情形較為
      相近。再佐以證人蔡昱帆即首先到場處理交通事故之臺北
      縣政府警察局新店分局安康派出所警員證述其到場後，並
      未主動詢問或被動告知何人係肇事之駕駛人，僅印象在事
      發車輛10公尺附近有1名和尚徘徊。就此，核與證人戊○○證稱伊看到那位和尚在的那段時間應該都沒有走遠，就
      在肇事的2、30公尺範圍內等情節相同，可知該名駕車肇
      事之和尚待在肇事車輛附近10數公尺範圍內，但未上前向
      第一個到場之警員蔡昱帆承認自己為肇事人。綜合證人蔡
      昱帆、戊○○所言，戊○○見蔡昱帆到場後即離開，而蔡
      昱帆在場僅維持秩序，並未紀錄何人為肇事人，因此，實
      難排除該名駕車肇事之和尚趁戊○○離開後、蔡昱帆不注
      意之際，離開車禍現場另外找人頂替之可能性。再核被告
      於97年8月6日當天之傷勢，及證人丙○○之傷勢，認被告
      辯稱丙○○係駕駛人，與丙○○之傷勢較為相符。復經調
      取丙○○所使用之行動電話門號0000000000號之雙向通聯
      紀錄及中華電信資料查詢顯示，與被告所辯：丙○○先打
      電話回禪寺要求伊到現場頂替、自己返回禪寺休息等節，
      若合相符。
（三）本案原審參酌上開事證，並就有利不利被告之證據詳加論
      述，認被告於警詢、偵訊中之自白及丙○○證述被告為駕
      駛人、丙○○在副駕駛座睡覺云云，顯與證人戊○○所見
      不同，而告訴人及警員蔡昱帆、丁○○亦無從確認被告是
      否真正駕駛人，且查被告上訴後所辯情節，尚非無據，而
      認被告犯罪不能證明，核無違誤。
（四）公訴人上意旨指陳倘被告前於警詢、偵訊時之自白係出於
      虛偽，何以被告會無故承認肇事致人受傷之犯行？復能詳
      細敘述車禍經過，又係出自如何之動機云云，惟按，被告
      或共犯之自白，不得作為有罪判決之唯一證據，仍應調查
      其他必要之證據，以察其是否與事實相符，刑事訴訟法第
      156條第2項定有明文。經查，被告於案發後警員到場處理
      當時係著灰色袈裟（見偵查卷第27頁照片），而本案目擊
      證人戊○○於原審證稱伊看到肇事的和尚是穿深咖啡色的
      衣服，也不是灰色等語（見原審卷第106頁反面），是本
      案被告於警詢、偵訊中之自白，與目擊證人戊○○所見不
      同，而依上述，從告訴人及警員蔡昱帆、丁○○所證亦無
      從確認被告是否真正駕駛人，是被告於警詢及偵查中之自
      白是否與事實相符，即有疑義。至被告何以得陳述肇事經
      過，及其虛偽自白之動機為何一節，被告於原審陳稱：伊
      會去質疑乙○○的後尾燈不會亮，是因為伊師父他太太告
      訴伊，要告訴交通警察乙○○的後尾燈不會亮，所以才會
      照這張照片，當時伊師父他太太也在現場等語（見原審卷
      第38頁反面），經查，本件肇事情節尚非複雜，被告經人
      告知肇事經過而為陳述，非無可能；另被告於上訴狀陳稱
      ：伊受丙○○強迫，乃著灰色袈裟前往現場，並於警詢、
      偵訊時自稱肇事人，事後伊發覺丙○○表裡不一，因而離
      開金源禪寺，很後悔為丙○○頂替等語（見原審卷第3頁
      、第110頁至反面），姑不論是否屬實，被告之自白既有
      前述之瑕疵，仍不得以之作為有罪之證據。
（五）公訴人上訴意旨另指陳：原審對於被告所受右膝擦撞傷之
      形成緣由始終未曾調查；原審以駕駛人因額頭撞及方向盤
      而受傷為由，認與丙○○之傷勢較為相符之結論，未經專
      業鑑定，實嫌速斷云云。經查，本院依職權函詢財團法人
      天主教耕莘醫院（下稱耕莘醫院）覆稱：「一、病患甲○○於97年8月6日晚上9時35分，因自稱車禍引起右側膝部
      疼痛而就醫，無明顯外傷傷口，X光檢查：無異常，給予
      Naproxen（止痛藥）1Tab，一天四次，Mydocalm（肌肉放
      鬆）1Tab，一天二次，離院。病患丙○○於97年8月6日晚
      上10時06分，因自稱剛被車撞到，引起頭、頸部疼痛而就
      醫，發現右上頭皮擦傷（1×0.3cm），X光檢查:無異常，
      給予Ketoprofen（止痛針）一支注射，並給予Cataflam（
      止痛劑）1Tab，一天四次，Solaxin（肌肉放鬆）1Tab，
      一天四次，離院。」，有該院98年8月21日耕醫病歷字第
      0980004509號函及檢附之病歷資料在卷可稽（見本院卷第
      27至31頁，第36至39頁），是從耕莘醫院所回覆被告甲○○於案發當日就醫情況觀之，被告甲○○於就醫時僅有因
      自稱車禍引起右側膝部疼痛而就醫，惟無明顯外傷傷口，
      X光檢查亦無異常。反觀證人丙○○當天就醫時右上頭皮
      擦傷（1×0.3cm），X光檢查雖無異常，惟由醫師給予Ket
      oprofen（止痛針）一支注射，被告甲○○並無注射止痛
      針之紀錄，僅拿取止痛藥及肌肉放鬆之藥劑，是被告甲○○辯稱伊當天並無受傷等語，尚非不可採。又本件被告是
      否有肇事，其所受之傷害是否與肇事犯行有無因果關係，
      本屬法院職權認定之事項，縱有機關鑑定之意見僅供法院
      參考，法院不受其意見之拘束，本院審酌耕莘醫院檢附之
      病歷資料，認被告於案發當日是否有受傷，已有疑義，已
      無送鑑定機構鑑定之必要，附此敘明。
四、綜上所述，原審認本件被告究竟是否係於上開時、地駕駛車
    牌號碼DU-9 368號自用小客車肇事之駕駛行為人，尚有無從
    達致有罪確信心證之合理可疑，難以逕認被告有何過失駕駛
    致告訴人受傷之犯嫌。此外，復查無其他積極證據足資證明
    被告為駕車肇事之行為人，自不足以證明其犯罪，原審撤銷
    原簡易判決，改依通常程序判決被告無罪，並無違反論理法
    則情事，堪稱允當。檢察官對此部分提起上訴，核其上訴意
    旨，要係對原審依職權所為之證據取捨以及心證裁量事項，
    重為爭執，並未提出其他積極事證以實其說，其上訴為無理
    由，應予駁回。
據上論結，應依刑事訴訟法第373條、第368條，判決如主文。
本案經檢察官張秋雲到庭執行職務。
中    華    民    國    98    年    10    月    15    日
                  刑事第六庭  審判長法  官  林堭儀
                                    法  官  張明松
                                    法  官  吳淑惠
以上正本證明與原本無異。
不得上訴。
                                    書記官  陳雅加
中    華    民    國    98    年    10    月    20    日


司法院資訊處製作；財團法人民間司法改革基金會備份。
